【裁判字號】    99,上易,1693
【裁判日期】    990927
【裁判案由】    詐欺
【裁判全文】
臺灣高等法院刑事判決                99年度上易字第1693號
上  訴  人  臺灣士林地方法院檢察署檢察官
被      告  甲○○
上列上訴人因被告詐欺案件，不服臺灣士林地方法院99年度易字
第167號，中華民國99年6月30日第一審判決（起訴案號：臺灣士
林地方法院檢察署98年度偵字第 15085號），提起上訴，本院判
決如下：
    主  文
上訴駁回。
    理  由
一、聲請簡易判決處刑意旨略以：被告甲○○基於幫助他人詐欺
    取財之未必故意，於民國98年 7月15日申請威寶電信股份有
    限公司（下稱威寶電信公司）0000000000號行動電話門號後
    ，即於不詳時、地，將上開門號交予某真實姓名年籍不詳之
    人，供其所屬之詐騙集團犯罪所用。該詐欺集團成員取得該
    門號後，旋意圖為自己不法之所有，於同月30日上午11時許
    ，自稱係「法官李英豪」並撥打電話予被害人乙○○，向其
    詐稱因涉嫌陳水扁洗錢案，須交付保證金新臺幣（下同）70
    萬元，以免遭受牢獄之災云云，且留下上揭行動電話門號以
    為聯繫，致被害人乙○○誤信為真，前往臺北市內湖區○○
    ○路○段314號合作金庫大湖分行提款機提領現金70萬元後，
    經該詐騙集團成員使用上揭行動電話門號告知被害人乙○○
    ，即於同日下午3時30分許，在臺北市○○區○○路3段16巷
    口葫洲捷運站二號出口處，如數交付予真實姓名年籍不詳之
    郭姓成年男子，因認被告涉犯刑法第30條第1項前段、第339
    條第1項詐欺取財罪嫌等語。
二、按案件曾經判決確定者，應諭知免訴之判決，刑事訴訟法第
    302條第1款定有明文。又被告僅為一幫助行為，雖正犯為二
    次詐欺行為，就被告而言，僅有一次犯罪行為，仍僅成立一
    幫助犯之罪；如被告基於幫助詐欺之犯意，同時地一次提供
    二以上之金融帳戶予他人，不論該正犯僅使用其一，或使用
    多數帳戶，被告一次提供多數金融帳戶之單一幫助行為，仍
    應論以一幫助詐欺罪；分經最高法院96年度台非字第245 號
    、第255號判決闡釋在案。
三、被告於原審審理中，固坦承申辦0000000000號行動電話門號
    之事實，惟矢口否認有何幫助詐欺犯行，辯稱：其於98年 7
    月16日帶其夫去看病時發現遺失上揭手機、 SIM卡，惟因其
    夫生病，故未立即申請停話云云。經查：
  (一)證人即被害人乙○○遭詐騙70萬元之事實，業據其於警詢時
    指述綦詳，並有上揭門號之申請人基本資料在卷可參，堪認
    被告之上揭門號確為詐欺集團所使用。
  (二)一般人一旦遺失行動電話門號，均會立即報警或申辦停話，
    以避免需支付遭他人盜用之通話費用，被告遺失上揭行動電
    話門號後，竟未隨即報警或申辦停話，已與常情不符；又該
    不詳人士或其轉手之人設局詐騙被害人乙○○，犯罪手法細
    膩，衡情應無使用拾得或來路不明之行動電話門號，而自陷
    隨時可能遭循線緝獲之風險，被告辯詞，顯不足採信。
  (三)現今申辦行動電話門號，並無任何法令限制，只須提出身分
    證明文件即可，此為眾所週知之事實，依吾人社會生活經驗
    ，苟見他人不自己申請開立行動電話門號而蒐集不特定人之
    行動電話門號使用，當知彼等蒐集之帳戶乃被利用從事與財
    產有關之犯罪；被告係心智健全之成年人，對此自無不知之
    理，其竟提供自己行動電話門號 SIM卡供他人使用，顯可預
    見該行動電話門號提供予他人係用於犯罪，而有意隱瞞其流
    程及防止行為人身分曝光逃避查緝之用意。被告確有幫助他
    人詐欺取財之不確定故意至明。
四、依上所述，被告涉犯刑法第30條第1項前段、第339條第 1項
    幫助詐欺罪，固堪認定。然查：被告前於98年 7月底將其於
    同月15日前往高雄市○○路威寶電信公司申請0000000000號
    行動電話 SIM卡交付詐騙集團，供詐騙集團向王郡允詐騙10
    萬 6,000元，而涉犯幫助詐欺取財罪，經臺灣板橋地方法院
    於99年1月19日以99年度簡字第430號判決判處拘役40日，並
    於同年 2月22日確定，有上開刑事簡易判決及本院被告前案
    紀錄表在卷可稽。被告於本案及前案所交付0000000000、00
    00000000號(原判決誤載為0000000000號)行動電話 SIM卡，
    因被告否認犯行，本院固無從確知其係一次或分次交付，然
    參酌被害人乙○○、王郡允遭詐騙之時間接近，且上開二行
    動電話門號又確為被告於98年 7月15日，在高雄市○○○路
    39之 9號威寶電信公司所同時申辦，有威寶電信公司行動電
    話申請書附卷足憑，依「罪證有疑；利於被告」之證據法則
    ，應從被告有利之一次交付行為認定之。揆之上開說明，不
    論所幫助之正犯為一次或多次之詐欺行為，被告只有一幫助
    行為，僅成立一幫助詐欺取財罪。原審因認被告所涉幫助詐
    欺取財犯行，與前揭經臺灣板橋地方法院判決確定之幫助詐
    欺取財犯行，為同一案件，既曾經判處罪刑確定，不經言詞
    辯論，逕為免訴判決之諭知，核無不合。
五、檢察官上訴意旨略以：(一)前案被告所交付之行動電話門號為
    0000000000號，與本案被告交付之0000000000號不同，其次
    ，前案之詐騙集團係以刊登申辦貸款廣告方式詐騙王郡允，
    本案之詐騙集團係自稱「法官李英豪」並撥打電話予乙○○
    ，向乙○○詐稱因涉嫌陳水扁洗錢案，須交付保證金，以免
    遭受牢獄之災等語，參以本案之詐騙集團成員除涉犯詐欺罪
    外，另又涉犯冒充公務員行使職權、行使偽造公文書犯行，
    足認本案與該案之詐騙手段不同，再者，本案被告交付之00
    00000000號行動電話於98年8月3日停用，有通聯調閱查詢單
    在卷可參，而前案被害人王郡允係於98年8月11日上午9時30
    分許，見貸款廣告而撥打被告0000000000號行動電話門號與
    該詐騙集團所屬成員林先生聯絡，果本案與前案之詐騙集團
    同一，為避免行動電話門號遭查獲或停話，應會於同一天或
    相近之時間，詐騙被害人，斷無於本案被告交付之00000000
    00號行動電話已於98年8月3日停話後，再於98年 8月11日以
    該案被告交付之0000000000號行動電話門號詐騙被害人王郡
    允之理，應認本案被告交付0000000000號行動電話門號之犯
    罪事實與前案被告交付0000000000號行動電話門號並非同一
    時、地，亦非同一詐騙集團使用，本案與前案無想像競合之
    裁判上一罪關係，非該案判決效力所及。(二)被告辯稱其上揭
    行動電話門號係同時置於機車置物箱內失竊云云，委不足採
    ，原審判決竟援以採信，認定被告係同時將上揭 2行動電話
    門號交付他人，顯係認事用法不當。另被告於原審審理時否
    認其在99年 5月27日準備程序自白之真實性，原審就此部分
    亦未為調查，逕採為證據，並為有利被告之判斷，亦有應調
    查證據未予調查之違誤云云。惟查：原判決認被告係同時交
    付0000000000、0000000000號行動電話 SIM卡，已敘明所認
    定之依據，並無不當，已如前述。而現今詐術變化多端，同
    一詐騙集團以不同手法行騙，事所恆有；且本案詐騙集團所
    使用之行動電話門號，與前案既有不同，則詐騙集團於本案
    被告交付之0000000000號行動電話於98年8月3日停話後，再
    於98年 8月11日以0000000000號行動電話門號詐騙被害人王
    郡允，並無悖常情，尚不足以排除被告係同一時、地交付該
    二門號供詐騙集團使用之可能性。上訴意旨執此逕認本案非
    前案判決效力所及云云，尚難遽採。至被告於原審辯稱該二
    門號 SIM卡係同時失竊，或於原審準備程序自白係同時、地
    交付他人，縱屬虛偽而應予排除，仍無礙上開有利被告之認
    定。檢察官上訴意旨，指摘原判決不當，為無理由，應予駁
    回，並不經言詞辯論為之。
據上論斷，應依刑事訴訟法第368條、第372條，判決如主文。
中    華    民    國    99    年    9     月    27    日
                  刑事第十三庭  審判長法  官  曾德水
                                      法  官  王復生
                                      法  官  宋松璟
以上正本證明與原本無異。
不得上訴。
                                      書記官  蘇秋
中    華    民    國    99    年    9     月    28    日

司法院資訊處製作；財團法人民間司法改革基金會備份。
